臺灣臺南地方法院家事裁定　　　　　　　95年度財管字第88號
聲　請　人　臺灣新光商業銀行股份有限公司
法定代理人　甲○○
代　理　人　乙○○
前聲請人聲請選任被繼承人丙○○之遺產管理人事件，本院裁定
如下：
    主      文
選任蘇曾省為被繼承人丙○○之遺產管理人。
程序費用由被繼承人丙○○之遺產負擔。
    理      由
一、按繼承開始時，繼承人之有無不明者，由親屬會議於一個月
    內選定遺產管理人，並將繼承開始及選定遺產管理人之事由
    ，向法院報明；無親屬會議或親屬會議未於前條所定期限內
    選定遺產管理人者，利害關係人或檢察官，得聲請法院選任
    遺產管理人，並由法院依前項規定為公示催告；公示催告期
    限屆滿，無繼承人承認繼承時，其遺產於清償債權，並交付
    遺贈物後，如有剩餘，歸屬國庫；非公用國有財產以財政部
    國有財產局為管理機關， 民法第1177條、第1178條第2項、
    第1185條、國有財產法第12條分別定有明文
二、聲請意旨略以：被繼承人丙○○ （男，民國○○年○月○○日生
    ， 身份證統一編號：Ｚ000000000號，民國95年1月30日死亡
    ，生前最後處所：台南市○區○○路二段177巷50號之1）於
    民國91年4月23日以其所有位桃園縣中壢市○○段1002–000
    0地號及其地上建物 （建物門牌：桃園縣中壢市○○路○段
    661號5樓） 之不動產設定新台幣（下同）0000000元之本金
    最高限額抵押權予聲請人，以擔保丙○○當時及將來對聲請
    人所負債務，且辦妥抵押權設定登記在案。基於上開最高限
    額抵押權，被繼承人丙○○於91年4月26日向聲請人借款000
    0000元整，並以其配偶蘇曾省（女，民國○○年○月○日生，身
    份證統一編號：Ｚ000000000號）為連帶保證人，約定：利息
    採機動利率計算，目前年利率6.09%之計算， 借款期間自91
    年4月26日起至111年4月26日止，借款本息之償付， 以每一
    個月為一期，共分240期，按期平均攤還； 另又特約：借款
    人任何壹期未依約履行分期攤還時，即喪分期攤還之權利，
    借款視為全部到期，並自遲延日起除按原定利率計付遲延利
    息外，另自逾期之日起六個月內應按約定利率百分之十，逾
    期超過六個月另按約定利率百分之二十加付違約金。又被繼
    承人丙○○於92年6月26日向聲請人借款300000元整， 約定
    ：利息採機動利率計算，目前年利率10.89%之計算，借款期
    間自92年6月26日起至97年6月26日止，借款本息之償付，以
    每一個月為一期，共分60期，按期平均攤還；另又特約：借
    款人任何壹期未依約履行分期攤還時，即喪分期攤還之權利
    ，借款視為全部到期，並自遲延日起除按原定利率計付遲延
    利息外，另自逾期之日起六個月內應按約定利率百分之十，
    逾期超過六個月另按約定利率百分之二十加付違約金。惟被
    繼承人丙○○僅清償部分本金，即未依約履行，經聲請人催
    討均無效果，被繼承人丙○○於95年1月30日逝世， 因被繼
    承人丙○○為抵押物所有權人，被繼承人之繼承人均已聲請
    拋棄繼承，其親屬會議又未依民法第1177條規定選定遺產管
    理人，為保障聲請人即債權人之權益，聲請人爰依法聲請本
    院選任被繼承人丙○○之子蘇福星為被繼承人丙○○之遺產
    管理人等語。
三、聲請人主張之上開事實，業據提出抵押權設定契約書影本、
    他項權利證明書影本、建物登記簿謄本影本、借據影本、戶
    籍謄本影本、 本院95年度繼字第237號拋棄繼承准予備查函
    影本、95年度繼字第317號拋棄繼承准予備查函影本為證 ，
    經本院依職權調取本院95年度繼字第237號、95年度繼字第3
    17號卷宗審閱屬實，聲請人主張堪信為真實；查被繼承人丙
    ○○之繼承人均已聲明拋棄繼承權，又未準用民法第1177條
    規定選定遺產管理人，而聲請人為被繼承人之債權人，故聲
    請人以利害關係人聲請選任被繼承人之遺產管理人，核與上
    開規定並無不合，應予准許。
四、又查， 本件被繼承人丙○○生前於91年4月24日向聲請人借
    款0000000元時，其配偶蘇曾省為連帶債務人， 此有聲請人
    提出之借據影本在卷足憑。徵之選定遺產管理人，除慮及管
    理遺產之公平性外，亦需考量其適切性，亦即應以對被繼承
    人之遺產、遺債情形瞭解較深者優先選任為宜。本院認為繼
    承人蘇曾省雖已拋棄繼承，然其既為被繼承人丙○○之配偶
    ，對於被繼承人蘇曾省生前之財產及債權債務關係，應較他
    人知詳，且其係上開債務之連帶債務人，定能對丙○○之遺
    產盡善良管理人之責。從而，本院認選任被繼承人之配偶蘇
    曾省為被繼承人丙○○之遺產管理人較為適當，故未准許聲
    請人所為選任丙○○之子蘇福星為被繼承人丙○○之遺產管
    理人之聲請，並選任被繼承人之配偶蘇曾省為被繼承人丙○
    ○之遺產管理人如主文所示。
五、依非訟事件法第21條第2項、 民事訴訟法第78條，裁定如主
    文。
中　　華　　民　　國　　96　　年　　1 　　月　　22　　日
                      家事法庭    法  官  王 獻 楠
上為正本係照原本作成。
如不服本裁定，應於裁定送達後10日內向本院提出抗告狀（附具
繕本），並應繳納抗告費新台幣1000元。
中　　華　　民　　國　　96　　年　　1 　　月　　22　　日
                                  書記官  黃 心 怡
